臺灣臺東地方法院刑事裁定
110年度聲判字第11號
聲  請  人
即  告訴人  林和誼  (年籍資料詳卷)  
代  理  人  黃建銘律師
被      告  陳寶晟  (年籍資料詳卷)
上列聲請人即告訴人因被告涉犯妨害名譽案件，不服臺灣高等檢
察署花蓮檢察分署檢察長民國110年11月10日110年度上聲議字第
367號駁回聲請再議之處分（原不起訴處分案號：臺灣臺東地方
檢察署110年度偵字第2744號），聲請交付審判，本院裁定如下
：
    主  文
聲請駁回。
    理  由
壹、程序部分
　　按告訴人不服上級法院檢察署檢察長或檢察總長認再議為無
    理由而駁回之處分者，得於接受處分書後10日內委任律師提
    出理由狀，向該管第一審法院聲請交付審判；法院認交付審
    判之聲請不合法或無理由者，應駁回之，刑事訴訟法第258
    條之1第1項、第258條之3第2項前段分別定有明文。查本件
    聲請人即告訴人林和誼以被告陳寶晟涉犯妨害名譽罪嫌，向
    臺灣臺東地方檢察署（下稱臺東地檢署）檢察官提出告訴，
    經該署檢察官偵查終結後，以被告犯罪嫌疑不足為由，於民
    國110年10月4日以110年度偵字第2744號為不起訴處分，聲
    請人不服，聲請再議，經臺灣高等檢察署花蓮檢察分署（下
    稱花蓮高分檢）檢察長認聲請人再議無理由，於110年11月1
    0日以110年度上聲議字第367號駁回再議，該花蓮高分檢處
    分書於110年11月17日，送達至聲請人址設臺東縣○○市○○路0
    段000號之住處，為寄存送達，聲請人收受後即委任律師為
    代理人，於110年11月25日向本院聲請交付審判等情，業據
    本院調取前揭偵查卷宗核閱屬實，並有刑事聲請交付審判狀
    、刑事委任書狀、送達回證各1份在卷可稽(見本院卷第5頁
    至第11頁、偵卷第43頁)，依前揭規定，本件聲請自屬適法
    ，合先敘明。
貳、實體部分
一、聲請交付審判意旨略以：
 ㈠聲請人(暱稱「史前巨鱷」)向暱稱「林家賢」之人留言：「林
   家賢 我暫停營業啦!還有我從沒說過我叫民宿，OK!你家才民
   宿，你們全社區都是民宿。又是一個4/21才加入社團的1450
   。你知道你正在丟新生國中的臉嗎?」後，暱稱「陳流星」之
   被告在下方留言回應：「林家賢 他是來刷存在感d傻B～」；
   「林家賢」其後續留言：「陳流星 他說我是1450」；被告則
   又留言回應：「林家賢 找他領1450」，從前後文對望，一望
   即知被告是在指稱聲請人是來刷存在感的「傻B」，而「傻B
   」是很傻、很愚蠢、很沒腦之意。又臉書(FaceBook)社團「
   台東大小事」為公開社團，成員有8萬人以上，被告在上開臉
   書社團留言顯然是在侮辱聲請人。
 ㈡本案不起訴處分稱「足見被告留言所稱之對象，尚不能特定」
   ，然整個留言只有三個人，一是聲請人，一是被告，另一為
   「林家賢」，也就是留言的對象不是「林家賢」，就是聲請
   人，何來無法特定?而被告向「林家賢」留言稱「他是來刷存
   在感d傻B～」，此留言的「他」有可能是「林家賢」嗎?如果
   是，請給一個讓人信服的理由。此外，被告留言「他是來刷
   存在感d傻B～」，與「林家賢」所留言「所以你的民宿有牌嗎
   」之留言，看不見有任何關連性，即使是有關連性，道人「
   傻B」也是謾罵。
 ㈢在大街等公開場所辱罵某人「幹XX」，實務均認為是在不特定
   人共見共聞情形下罵人，是公然侮辱，那在有追蹤者8.4萬人
   之臉書公開社團留言，向某人稱：「幹XX」等語，若是妨害
   名譽，何以稱「他是來刷存在感d傻B～」，檢察官就認為不是
   妨害名譽?被告在臉書公開社團留言，是否妨害聲請人名譽，
   是應該以被告主觀辯解判斷，或是以被害人認知判斷，亦或
   以社會一般人標準判斷?
 ㈣綜上所述，本案檢察官不起訴處分書所載理由不僅曲解臉書留
   言，更稱「他是來刷存在感d傻B～」的「他」，無法特定為聲
   請人。是聲請人不服原不起訴處分及駁回再議之處分，請求
   裁定准許將本件交付審判，以明是非等語。
二、本院之判斷如下：
 ㈠按刑事訴訟法第258條之1規定聲請人得向法院聲請交付審判，
   係對於「檢察官不起訴或緩起訴裁量權」制衡之一種外部監
   督機制，法院僅就檢察官所為不起訴或緩起訴之處分是否正
   確加以審查，以防止檢察機關濫權，依此立法精神，同法第2
   58條之3第3項規定法院審查聲請交付審判案件時「得為必要
   之調查」，其調查證據之範圍，自應以偵查中曾顯現之證據
   為限。
 ㈡經查，被告於110年7月25日下午2時28分許，在社群網站臉書
   「台東大小事」社團中貼文，而暱稱「林家賢」之人於該篇
   貼文下留言：「所以你的名宿有牌照了嗎」；暱稱為「史前
   巨鱷」之聲請人則向「林家賢」留言回應：「林家賢 我暫停
   營業啦!還有我從沒說過我叫民宿，OK!你家才民宿，你們全
   社區都是民宿。又是一個4/21才加入社團的1450。你知道你
   正在丟新生國中的臉嗎?」；被告則在下方向「林家賢」留言
   回應：「林家賢 他是來刷存在感d傻B～」；「林家賢」其後
   續向被告留言：「陳流星 他說我是1450」；被告隨後又向「
   林家賢」留言回應：「林家賢 找他領1450」，有告訴人所提
   上開貼文及留言之截圖翻拍照片1張附卷可憑(見偵卷第20頁
   ；本院卷第7頁)，此部分之事實應堪認定。
 ㈢而細譯前開留言之內容，「林家賢」於該貼文下向被告先留言
   ：「所以你的名宿有牌照了嗎」；暱稱為「史前巨鱷」之聲
   請人則向「林家賢」留言回應：「林家賢 我暫停營業啦!還
   有我從沒說過我叫民宿，OK!你家才民宿，你們全社區都是民
   宿。又是一個4/21才加入社團的1450。你知道你正在丟新生
   國中的臉嗎?」，彼此爭鋒相對。此時被告續在下方向「林家
   賢」留言回應：「林家賢 他是來刷存在感d傻B～」，由被告
   之留言對象指定為「林家賢」之情形觀察，被告此段留言內
   容中之「他」，應係指聲請人無疑。則本案之爭議點應在於
   被告此段留言中之「傻B」，究係指「聲請人」或係「林家賢
   」。
 ㈣稽諸現今各種網路用語、文字，為求方便、快速、簡化，借其
   諧音，以中、英文形式夾雜，拼湊成文，本案被告留言中「
   他是來刷存在感d傻B～」，所用之「d」，解釋上即有不同之
   可能性，一種解釋方式為音同中文之「‧ㄉㄜ」，語法上為「句
   尾助詞」，置於句尾，表示肯定或加強之語氣，如：「這樣
   做是不可以的!」、「你不是這樣講的!」；另一種解釋方式
   則為「結構助詞」，置於形容詞之後，如：「美麗的風景」
   、「聰明的小孩」。而上揭留言文字文義上既存在有二種解
   釋之可能性，即須從客觀留言過程研求當事人之真意，於不
   能判別時，基於刑事訴訟「嚴格證明」之要求及「罪疑唯輕
   ，有疑利於被告」之原則，仍須為被告有利認定之解釋，不
   能僅憑聲請人之主觀感受為斷。查被告於警詢中供稱：伊所
   說之「傻B」，是指伊之徒弟「林家賢」等語(偵卷第6頁)，
   觀諸被告於此段留言既有先指名其留言對象為「林家賢」，
   而語句中「刷存在感」及「傻B」於一般觀念亦未必有存在、
   出現之關聯性(「刷存在感」並不當然等於「傻」)，且被告
   與「林家賢」後續並就是否為聲請人質稱之「1450」相互對
   話、調侃，完全無視聲請人之存在，則被告供稱該留言當時
   所稱「傻B」係指與其指名對話之「林家賢」(「d」則為「句
   尾助詞」)，即非全無可能性。
 ㈤參以聲請人於下方又向被告留言稱：「陳流星 恭喜你 傳票一
   張」，對被告揚言提告；被告續向「林家賢」留言稱：「林
   家賢 恭喜1450 傳票一張(大笑貼圖)」；「林家賢」又續向
   被告留言：「陳流星 他說他要告你欸 你欸驚某」；被告再
   向「林家賢」留言：「林家賢 告我什麼真好笑，我們聊天他
   插什麼嘴，我又不認識他，告他的人應該是你吧，他說你145
   0丟新生國中的臉餒...?」(聲議卷第11頁)，被告確有和「林
   家賢」相互開玩笑調侃之情，而一般交情甚篤之好友間，彼
   此互相調侃對方行為時，確會出現「傻B」此類開玩笑之用語
   ，是被告前揭所辯，尚非全然無稽。
 ㈥聲請意旨雖謂：從前後文對望，一望即知被告是在指稱聲請人
   是來刷存在感的「傻B」，而「傻B」是很傻、很愚蠢、很沒
   腦之意等語。然查，該段文字「d」之語法上至少具有二種可
   能性，「傻B」之指稱對象則可能係指「林家賢」或「聲請人
   」，並無所謂「一望即知」之情，已如前述，此節由聲請人
   於偵訊中自陳：伊之直覺認為被告的「傻B」是在指伊，要嘛
   是指伊，要嘛是指跟他(被告)對話的人，要嘛是指他(被告)
   自己等語(偵卷第30頁)，亦可知悉。是原不起訴處分認被告
   「傻B」所稱之對象，客觀上尚不能特定，即非無所憑據。
 ㈦聲請意旨雖又謂：被告向「林家賢」留言稱「他是來刷存在感
   d傻B～」，此留言的「他」有可能是「林家賢」嗎，如果是，
   請給一個讓人信服的理由等語。然查，本案之爭執點並非在
   被告此段留言內容中之「他」，是否是指聲請人，而係此段
   留言之末之「傻B」，究係指「聲請人」或係與被告對話之「
   林家賢」，聲請意旨此部分容有失焦。而被告此段留言之末
   之「傻B」究指何人，既存有不同解釋之空間，且由整體留言
   過程觀察，尚不能完全排除被告係和「林家賢」相互聊天、
   調侃對方之可能性存在，亦如前述，故聲請人此部分所述，
   即難憑採。
 ㈧聲請意旨雖復謂：在有追蹤者8.4萬人之臉書公開社團留言，
   向某人稱：「幹XX」等語，若是妨害名譽，何以稱「他是來
   刷存在感d傻B～」，檢察官就認為不是妨害名譽，被告在臉書
   公開社團留言，是否妨害聲請人名譽，是應該以被告主觀辯
   解判斷，或是以被害人認知判斷，亦或以社會一般人標準判
   斷等語。然本案之爭執點並非「傻B」是否類如「幹XX」，係
   用以貶抑他人之用語(毫無疑問都是)，而在於「聲請人」是
   否係被告該段留言文字所指之「傻B」。而判斷被告該段用語
   所稱之「傻B」為何人，須從客觀留言過程研求當事人之真意
   ，非單純憑藉被告之辯解或聲請人之個人解讀感受為斷，亦
   詳述如前。本案從被告此段留言有先指名其留言對象為「林
   家賢」、文句中「刷存在感」及「傻」觀念上亦未必有存在
   、出現之關聯性，以及被告與「林家賢」後續就是否為聲請
   人質稱之「1450」相互對話、調侃，完全無視聲請人存在等
   客觀情形綜合觀察，尚不能完全排除被告斯時留言之「傻B」
   係指與其指名對話之「林家賢」之可能性。是基於「罪疑唯
   輕，有疑利於被告」之原則，仍須為被告有利認定之解釋。
三、綜上所述，本件檢察官為不起訴處分及駁回再議聲請時已審
    酌卷證。在此情形下，本件檢察官認被告犯罪嫌疑不足而為
    不起訴處分並無不當；而駁回再議之機關，亦已敘述所憑之
    理由，本案依偵查事證，並無法認定被告二人所為該當聲請
    意旨所指之罪嫌，檢察官若逕提起公訴，難認具「有罪判決
    之高度可能」，是本案原處分及駁回再議處分均無違誤，聲
    請人聲請交付審判顯無理由，應予駁回。
五、依刑事訴訟法第258條之3第2項前段，裁定如主文。
中　　華　　民　　國　　111 　年　　3 　　月　　10　　日
          刑事第二庭  審判長  法　官  蔡立群
                              法　官  徐晶純
                              法　官  李承桓
以上正本係照原本作成。
本裁定不得抗告。
                              書記官  許惠棋
中　　華　　民　　國　　111 　年　　3 　　月　　10　　日